【裁判字號】    98,壢簡,1692
【裁判日期】    981119
【裁判案由】    詐欺
【裁判全文】
臺灣桃園地方法院刑事簡易簡易判決    98年度壢簡字第1692號
聲  請  人  臺灣桃園地方法院檢察署檢察官
被      告  甲○○
上列被告因詐欺案件，經檢察官聲請以簡易判決處刑（98年度偵
字第10134 號），本院判決如下：
    主  文
甲○○幫助意圖為自己不法之所有，以詐術使人將本人之物交付
，處拘役伍拾日，如易科罰金，以新臺幣壹仟元折算壹日。
    事實及理由
一、甲○○明知金融帳戶為個人理財工具，申請開設金融帳戶並
    無任何特殊之限制，一般民眾皆可以存入最低開戶金額之方
    式申請之，且一個人可以在不同之金融機構申請多數之存款
    帳戶使用，取得甚易。而可預見時下以電話或網際網路詐騙
    促使被害人以操作銀行自動付款機而詐取金錢之行為甚為猖
    獗，且廣為媒體報導，並經政府有關機關呼籲，不要受騙。
    依一般人之社會生活經驗，苟不以自己名義申請開戶，卻向
    不特定人蒐集他人之帳戶，其目的極可能利用該帳戶供作非
    法詐財之用，又對交付帳戶供他人使用雖無必然遭該他人利
    用為遂行詐欺犯罪之確信，但仍以該他人縱持以犯罪亦不違
    本意，而基於幫助他人為詐欺之不確定犯意，於民國97年5
    月22日後至同年12月9 日前某日，在臺灣地區某不詳處所，
    將其所有中華郵政中壢華勛郵局帳戶（帳號00000000000000
    ）之存摺及提款卡（含密碼）交付予某姓名年籍不詳之成年
    人使用。而該人或轉手者收受上開帳戶之存摺及提款卡者，
    旋基於詐欺之犯意，於同年12月9 日晚間9 時30分許，撥打
    電話予乙○○佯稱係奇摩拍賣人員，因誤將轉帳設定錯誤造
    成每月會扣款，須依指示至自動櫃員機操作解除之方式，藉
    以訛詐，致乙○○因此陷於錯誤，旋於同日晚間10時55分許
    、11時8 分許、11時33分許，依照該詐騙份子之指示操作，
    而將其所有新臺幣（下同）29,989、13,121元、17,232元匯
    至甲○○上開帳戶內，旋由該詐騙份子以跨行提現手法領走
    款項。嗣經被害人乙○○發現有異查知受騙後報警處理，始
    再循線查悉上情。案經桃園縣政府警察局中壢分局報告臺灣
    桃園地方法院檢察署檢察官偵查後聲請簡易判決處刑。
二、訊據被告甲○○矢口否認上開犯行，辯稱：伊於98年1 月22
    日下午3 時許，在中壢市○○○街住處發現存摺、提款卡不
    見，密碼寫在紙條上放在存摺中，並無幫助他人詐欺之意云
    云。經查：
  (一)前揭取得被告甲○○所有上開帳戶之存摺及提款卡（含密碼
    ）該人或轉手者，於同年12月9 日晚間9 時30分許，撥打電
    話予乙○○佯稱係奇摩拍賣人員，因誤將轉帳設定錯誤造成
    每月會扣款，須依指示至自動櫃員機操作解除之方式，藉以
    訛詐，致乙○○因此陷於錯誤，旋於同日晚間10時55分許、
    11時8 分許、11時33分許，依照該詐騙份子之指示操作，而
    將其所有29,989、13,121元、17,232元匯至甲○○上開帳戶
    內，旋由該詐騙份子以跨行提現手法領走款項等情，業據被
    害人乙○○於警詢時證述綦詳，復有中華郵政股份有限公司
    中壢郵局98年5 月21日營字第09811100558 號函覆被告所有
    上開帳戶開戶基本資料及客戶歷史交易清單、苗栗縣警察局
    苗栗分局南苗派出所受理詐騙帳戶通報警示簡便格式表及受
    理刑事案件三聯單、受理各類案件紀錄表、內政部警政署反
    詐騙案件紀錄表、被害人乙○○匯款之郵政自動櫃員機交易
    明細表等件在卷為憑。再由本件被害人乙○○指訴之受詐騙
    情節觀之，該詐騙手法與時下一般詐騙份子利用電話引誘被
    害人依指示至自動櫃員機操作，藉以訛詐金錢之手法一致，
    且由前揭卷附被告前開帳戶存款往來明細表以觀，被害人匯
    入款項後，旋即遭人提走等情觀之，被害人乙○○所指遭詐
    騙份子詐騙財物之情，堪可信實。
  (二)被告固以前詞置辯。然查，被告自承存摺及提款卡遺失並未
    掛失亦未報警處理，惟衡諸金融存款帳戶，攸關存戶個人財
    產權益之保障，與存戶生活及財產得喪自屬密切相關，則苟
    如被告所辯伊帳戶存摺連同提款卡、密碼遺失，被告何能不
    以為意，未為任何如掛失之保全程序或採取報警保障自己權
    益之相關措施，已足令啟疑。又觀之本件被害人乙○○於前
    述時間依詐騙份子指示匯款至被告所有上開帳戶後，旋於當
    日即遭人以跨行提現之方式領走款項，則若非被告自行提供
    上開帳戶之存摺及金融卡予他人使用，並告知提款密碼，該
    詐騙份子又如何能順利迅速領走被害人匯入被告前揭帳戶內
    之款項？被告雖辯以伊將提款卡密碼記在紙條上放在存摺內
    一併遺失云云，惟查依被告供稱上開帳戶係供伊薪資轉帳所
    用，而觀諸該帳戶交易明細表可知，該帳戶自94年1 月17日
    開戶後至同年7 月15日止每月中旬，另自95年5 月5 日起至
    97年5 月5 日止每月上旬，均有1 筆摘要為「委發款項」之
    金額匯入，金額由數千元至數萬餘元不等，且每筆款項匯入
    後均以跨行提款方式提領多次，由此足見被告供稱該帳戶係
    用以伊工作薪資轉帳使用之事實應可信實，則以被告年僅20
    餘歲，係具備通常事理能力之成年人，對其使用長達3 年餘
    且為日常頻繁使用之存摺所持用之提款卡密碼，實誠難想像
    會有無法記住仍須特意將密碼註記在紙條再夾放在存摺內之
    必要，所辯此節尤顯情虛。據上所陳，俱見被告前揭所辯各
    節，核係推諉之詞，殊難採信。而依被告於偵查中自承最後
    1 次使用該帳戶時間為97年5 月等語，參以上開帳戶交易明
    細表可知，該帳戶最後1 次「委發款項」匯入時間係97年5
    月5 日，嗣後即分次提領至97年5 月22日餘額剩577 元，97
    年5 月30日雖又匯入7,584 元，惟延至同年6 月6 日始經提
    領至餘額剩61元等情觀之，堪認被告係於97年5 月22日最後
    1 次提領款項後至同年12月9 日前某日，將上開帳戶之存摺
    、提款卡（含密碼）交付姓名年籍不詳之人使用甚明。
  (三)按金融存款帳戶，事關存戶個人財產權益之保障，與存戶之
    印鑑章結合，其專屬性、私密性更形提高，除非本人或與本
    人具密切之關係者，難認有何理由可自由流通使用該存摺、
    印章，一般人亦均有應妥為保管存褶、印鑑章，以防止存摺
    褶、印鑑章被他人冒用之認識，縱有特殊情況偶有將存褶、
    印鑑章交付他人之需，亦必深入瞭解其用途後再行提供以使
    用，恆係吾人日常生活經驗與事理；且按金融帳戶為個人理
    財工具，申請開設金融帳戶並無任何特殊之限制，一般民眾
    皆可以存入最低開戶金額之方式申請之，且一個人可以在不
    同之金融機構申請多數之存款帳戶使用，此乃眾所週知之事
    實，而時下以電話詐騙促使被害人以操作銀行自動付款機而
    詐取金錢之行為甚為猖獗，且廣為媒體報導，並經政府有關
    機關呼籲，不要受騙。則依一般人之社會生活經驗，苟不以
    自己名義申請開戶，卻向不特定人蒐集他人之帳戶供己使用
    ，其目的極可能利用該帳戶供作非法詐財之用，應可預見。
    本件被告甲○○係智慮成熟之成年人，對於上情自無法諉為
    不知，是其既可預見將存褶、提款卡等有關個人財產、身分
    之物品，淪落於他人手中，極可能被利用為與詐騙有關之犯
    罪工具，雖無取得存摺者必然持以詐騙他人之確信，仍願將
    其所有前開銀行帳戶（含存摺、金融卡）交與他人，顯然對
    於該人縱以該帳戶作為不法詐騙使用，予以容認，足見被告
    有幫助詐騙份子利用其上開帳戶詐欺之不確定故意及行為明
    甚。綜上所述，本件事證明確，被告幫助詐欺犯行，洵堪認
    定，應依法論科。
三、按幫助犯之成立，主觀上行為人須有幫助故意，客觀上須有
    幫助行為，意即需對於犯罪與正犯有共同之認識，而以幫助
    之意思，對於正犯資以助力，而未參與實施犯罪之行為者而
    言（參照最高法院75年度台上字第1509號、88年度台上字第
    1270號判決意旨）。核被告甲○○將其所有上開銀行帳戶（
    含存摺、金融卡、密碼）交付予姓名年籍不詳之人，再由該
    人或其轉手者持以詐騙被害人財物，其顯係基於幫助他人詐
    欺財物之犯意，且所為提供銀行存摺、提款卡予他人之行為
    ，亦屬刑法詐欺罪構成要件以外之行為，其既以幫助他人犯
    罪之意思而參與犯罪構成要件以外之行為，故被告應成立刑
    法第339 條第1 項、第30條第1 項前段詐欺取財罪之幫助犯
    。被告幫助正犯詐欺被害人之幫助行為僅1 個，雖正犯施用
    詐術詐欺使被害人乙○○分3 次交付財物，乃正犯該次詐欺
    取財行為使被害人分次交付財物之結果，祇成立1 詐欺取財
    罪，被告為幫助犯，亦祇成立1 幫助詐欺取財罪。又被告係
    幫助他人犯罪，爰依刑法第30條第2 項之規定，按正犯之刑
    減輕之。爰審酌被告將帳戶任意交予他人詐騙財物，造成犯
    罪偵查困難，致使此類犯罪手法層出不窮，嚴重危害交易秩
    序與社會治安，併其犯罪後態度等一切情狀，量處如主文所
    示之刑，並諭知易科罰金之折算標準。
四、據上論斷，應依刑事訴訟法第449 條第1 項，刑法第30條第
    1 項前段、第2 項、第339 條第1 項、第41條第1 項前段，
    刑法施行法第1 條之1 第1 項、第2 項前段，逕以簡易判決
    處刑如主文。
五、如不服本判決，應於判決送達後10日內，向本院提出上訴狀
    ，上訴於本院合議庭。
中    華    民    國    98    年    11    月    19    日
                        刑事第八庭法  官  林惠霞
以上正本證明與原本無異。
                                  書記官  蔡紫凌
中    華    民    國    98    年    11    月    19    日
附錄本案論罪科刑法條全文
刑法第339條第1項
意圖為自己或第三人不法之所有，以詐術使人將本人或第三人之
物交付者，處5 年以下有期徒刑、拘役或科或併科1000元以下罰
金。


司法院資訊處製作；財團法人民間司法改革基金會備份。
